【裁判字號】    88,簡上,155
【裁判日期】    900103
【裁判案由】    分割共有物
【裁判全文】
台灣彰化地方法院民事判決  八十八年度簡上字第一五五號
    上  訴  人  未○○
    訴訟代理人  地○○
    視同上訴人  玄  ○
                辰  ○
                辛○○
                壬○○
                子  ○
                酉○○
                乙○○○
    右  一  人
    訴訟代理人  甲○○    住桃.
    視同上訴人  卯  ○    住社.
                申  ○    住社.
                戌○○    住社.
                Ａ○○○  住台北市○○區○○里○○街二二四巷一號
                天○○    住社.
                宇  ○    住社.
                寅○○    住社.
                丙  ○    住社.
                戊  ○    住社.
                宙○○    住社.
                午○○    住社.
                亥○○    住社.
                己○○    住社.
                庚○○    住社.
    兼  右五人  巳○○    住社.
    訴訟代理人
    視同上訴人  黃○○    住社.
    劉權之承  丑○○    住彰.
    受訴訟人）  癸○○    住彰.
    被  上訴人  丁  ○    住社.
右當事人間請求分割共有物事件，上訴人對於中華民國八十八年九月八日本院第一審
判決（八十七年度斗簡字第一０八號）提起上訴，本院判決如左：
    主      文
原判決廢棄。
兩造共有坐落彰化縣社頭鄉○○段第一一六地號土地、地目建、面積０．三四一０公
頃其分割方法，如附圖案所示編號１部分面積０．０一三六公頃分歸上訴人戌○○取
得，編號２部分面積０．０一三六公頃分歸上訴人戊○取得，編號３部分面積０．０
一三六公頃分歸上訴人劉塔取得，編號４部分面積０．０一三五公頃分歸上訴人天○○取得，編號５部分面積０．０一三五公頃分歸上訴人Ａ○○○取得，編號６部分面
積０．０一三五公頃分歸上訴人乙○○○取得，編號７部分面積０．０一三五公頃分
歸上訴人辰○取得，編號８部分面積０．０一三五公頃分歸上訴人玄○取得，編號９
部分面積０．０一三六公頃分歸上訴人黃○○取得，編號部分面積０．０一三六公
頃分歸被上訴人丁○取得，編號部分面積０．０一三五公頃分歸上訴人丑○○、癸○○按應有部分各二分之一共同取得，編號部分面積０．０一三五公頃分歸上訴人
卯○取得，編號部分面積０．０一三五公頃分歸上訴人宇○取得，編號部分面積
０．０一三五公頃分歸上訴人壬○○取得，編號部分面積０．０一三五公頃分歸上
訴人寅○○取得，編號部分面積０．０一三五公頃分歸上訴人未○○取得，編號
部分面積０．０一三五公頃分歸上訴人酉○○取得，編號部分面積０．０一三五公
頃分歸上訴人辛○○取得，編號部分面積０．０一三五公頃分歸上訴人子○取得，
編號部分面積０．０一三五公頃分歸上訴人宙○○、午○○、巳○○、亥○○、己○○、庚○○按應有部分各六分之一共同取得，編號部分面積０．０一三五公頃分
歸上訴人申○取得，編號１０部分面積０．０五六七公頃分歸兩造按原應有部分比例保
持共有。
第一、二審訴訟費用由上訴人宙○○、午○○、巳○○、亥○○、己○○、庚○○各
負擔一百二十六分之一，由上訴人丑○○、癸○○各負擔四十二分之一，其餘上訴人
未○○等十八人及被上訴人丁○各負擔二十一分之一。
    事      實
甲、上訴人方面：
  一、上訴人玄○、酉○○、戌○○、天○○、戊○、黃○○未於言詞辯論期日到場
      ，復未於上訴審提出書狀作何聲明或補充陳述。
  二、上訴人未○○、視同上訴人宙○○、午○○、巳○○、亥○○、己○○、庚○○、申○：
    (一)聲明：原判決廢棄。
    (二)陳述：
      1.上訴人未○○部分：提出新方案，將原審方案所分配予申○、酉○○之位置
        對調（即如附圖所示申○為編號、酉○○為編號），伊希望分配於如附
        圖所示編號之位置，該位置可距其所有之磚造平房較近。
      2.上訴人宙○○、午○○、巳○○、亥○○、己○○、庚○○部分：希望分配
        於如附圖所示編號之位置。
      3.上訴人申○：欲分配於其建物所在之如附圖所示編號之位置。
   三、視同上訴人卯○、劉權（已死亡，由上訴人丑○○、癸○○承受訴訟）、宇
       ○部分：依照原審判決結果分割，欲與被上訴人丁○等共四人分配於隔壁。
乙、被上訴人方面：
  一、聲明：請求駁回上訴。
  二、陳述：依照原審判決結果分割，欲與上訴人卯○、劉權、宇○等共四人分配於
      隔壁。
    理      由
一、本件除上訴人未○○外，其餘上訴人經合法通知，未於言詞辯論期日到場，核無
    民事訴訟法第三百八十六條所列各款之情形，爰依被上訴人聲請，由其一造辯論
    而為判決。
二、本件被上訴人起訴主張：坐落彰化縣社頭鄉○○段第一一六地號土地、地目建、
    面積０．三四一０公頃，為兩造所共有（其中上訴人劉權於八十九年四月一日本
    院審理中死亡，其應有部分由丑○○、癸○○辦理繼承登記，聲明承受本件訴訟
    ），應有部分上訴人宙○○、午○○、巳○○、亥○○、己○○、庚○○各一百
    二十六分之一，上訴人丑○○、癸○○各四十二分之一，其餘上訴人未○○等十
    八人及被上訴人丁○各二十一分之一，兩造間既無不分割之約定，亦無因物之使
    用目的不能分割之情形，就分割方法又不能達成協議，為此訴請依原物分割，且
    欲與上訴人卯○、劉權、宇○等共四人分配於隔壁等情。上訴人未○○則於本院
    提出新方案，並以：將原審方案所分配予申○、酉○○之位置對調（即如附圖所
    示申○為編號、酉○○為編號），其希望分配於如附圖所示編號之位置，
    該位置可距其所有之磚造平房較近；上訴人宙○○、午○○、巳○○、亥○○、
    己○○、庚○○則以：希望分配於如附圖所示編號之位置；上訴人申○則以：
    欲分配於其建物所在之如附圖所示編號之位置等語置辯。
三、按當事人主張有利於己之事實者，就其事實有舉證之責任，民事訴訟法第二百七
    十七條定有明文。經查，本件被上訴人就其主張之事實，業據提出提土地登記簿
    謄本為證，且為上訴人所不爭執，自堪信為真實。兩造間既無不分割之約定，亦
    無因物之使用目的不能分割之情形，就分割方法又不能達成協議。從而，被上訴
    人訴請准予裁判分割，揆諸民法第八百二十三條第一項前段規定，核無不合，應
    予准許。
四、查系爭土地西側有一現有道路得與南面中山路相聯絡，上訴人申○所有之磚造平
    房（如田中地政事務所收件日期及文號八十七年五月十八日第三四四號土地複丈
    成果現況圖所示編號、）位於附圖所示編號之位置，附圖所示編號則有
    卯○及宇○、辰○、劉全、子○及辛○○分別所有之四棟磚造平房（如前開現況
    圖編號依序為、、、），該處並無上訴人酉○○之房屋，酉○○之房屋
    係位於附圖所示編號位置（即如現況圖所示編號），又上訴人未○○所有之
    三棟磚造平房位於附圖所示編號５、３位置（即如現況圖所示編號、、）
    ，附圖所示編號、則依序有上訴人卯○、宇○所有之加強磚造二層樓房各一
    棟（即如現況圖所示編號、），而上訴人宙○○、午○○、巳○○、亥○○
    、己○○、庚○○於系爭土地上並無所有建物等情，業經原審會同田中地政事務
    所至現場履勘，製有勘驗筆錄及田中地政事務所收件日期及文號八十七年五月十
    八日第三四四號土地複丈成果圖在卷可稽。蓋上訴人未○○雖主張欲分配於附圖
    所示編號位置，惟其所有之建物則位於編號３及５之土地上，附圖所示編號
    位置雖較編號之位置距離其所有之建物較近，然分割後其無論分配於編號或
    之位置，其所有之建物均需予以拆除或遷移，且該建物僅為磚造平房，保存價
    值較低，因此將其分配於附圖所示編號之位置，並未較為不利；又系爭土地上
    並無上訴人宙○○、午○○、巳○○、亥○○、己○○、庚○○等所有之建物，
    渠等所分配取得之附圖所示編號之位置，面臨西側現有道路且距聯外之中山路
    較近，應屬有利。反之，上訴人卯○、宇○分別有加強磚造二層樓房位於附圖所
    示編號、位置，且渠二人欲與劉權、被上訴人丁○依序分配於毗鄰，以利土
    地之共同使用，故仍依原審判決方案所示之位置，分別分配予渠四人，應屬適當
    。因此上訴人未○○及視同上訴人宙○○、午○○、巳○○、亥○○、己○○、
    庚○○分別請求分配於附圖所示編號及之位置，理由尚屬不足，不予採信。
    然上訴人申○所有之建物既位於附圖所示編號之位置，而原審將該位置分配予
    酉○○，酉○○所有之房屋則位於附圖所示編號位置，因此酉○○無論分配於
    編號或之位置，其所有之建物均需拆除，因此將原審分配予上訴人酉○○與
    申○之位置相互對換，並不會使酉○○更加不利，卻可使上訴人申○保留其房屋
    ，故本院僅就原審所為之分配方案，將上訴人酉○○與申○部分予以更換外，其
    餘均未做變動，認依附圖所示之方案分割，較符合各共有人之權益。
五、綜上所述，本院考量兩造之利益、意願、土地上建物現況、各共有人原使用位置
    、分割後各共有人分得土地之方整及利用價值，認如附圖案所示分割方案，於分
    割後有利於日後土地利用，應足採用。從而，原審所為之分割方案，既有未洽，
    上訴意旨，指摘原判決不當，求予廢棄改判，為有理由，乃爰判決如主文所示。
六、結論：本件上訴為有理由，依民事訴訟法第四百三十六條之一第三項、第四百五
    十條、第三百八十五條第一項前段、第四百六十三條、第八十一條第二款、第八
    十五條第一項但書，判決如主文。
中      華      民      國    九十      年      一      月      三      日
                                      民事第一庭
~B審判長法官  李端季
~B法      官  王義閔
~B法      官  黃倩玲
右為正本係照原本作成
不得上訴。
中      華      民      國    九十      年      一      月      四      日
~B法院書記官  彭月美


司法院資訊處製作；財團法人民間司法改革基金會備份。
